---
title: "Trabajo 1: Reporte descriptivo en Quarto; 
Trabajo 2: Asociación de variables y contrucción de indices/escalas"
author: "Benajamin Ojeda y Miguel Tognarelli"
format: html
editor: visual
---

# Trabajo 1:

# Determinantes residenciales que motivan la decision del cambio de hogar en Chile

## 1. Introducción

La satisfacción residencial se entiende como un componente clave y muy influyentes en como las personas experimentan y valoran su entorno inmediato, esta satisfacción no se construye de forma aislada si no que es en un tramado de elementos físicos-materiales y sociales, “Es un concepto multi dimensional, ya que incluye factores físicos, sociales y vecinales” (Martínez Ibarra & Ibarra Salazar, 2017). 

Cuando hablamos de elementos físicos-materiales que poseen los entornos residenciales, nos referimos a aspectos como la presencia de áreas verde, la conectividad, la limpieza del espacio público, entre otros factores materiales, centrarse únicamente en estas dimensiones no nos permitiría comprender de forma completa la experiencia residencial es por eso que consideramos muy importante tener en cuenta aquellos aspectos sociales como la identificación al barrio, las relaciones con los individuos, la percepción de seguridad, entre otros. La sociología urbana ha señalado como la insatisfacción con el entorno residencial puede reflejar tensiones vinculadas a la exclusión social, la percepción de seguridad o la baja calidad de servicios urbanos (Sabatini,2009) 

El estudiar las determinantes que conllevarían a un cambio de hogar nos demuestra cómo se expresan fenómenos que van más allá de un cambio de hogar, entenderemos como determinantes de satisfacción a partir de los siguientes 4 aspectos planteado por los autores mexicanos a partir de la encuesta de satisfacción residencial: la satisfacción depende de cuatro características: 1) físicas de la construcción, 2) espaciales, funcionales y formales, 3) ambientales, y 4) adaptaciones y transformaciones (Martínez Ibarra & Ibarra Salazar, 2017). La decisión de cambiar de vivienda no es solo un hecho individual, sino que también es una respuesta a ciertas condiciones estructurales que alteran los modos de vida y las rutinas de las personas. Además, es fundamental no dejar de lado el contexto chileno, en donde el acceso a la vivienda se encuentra altamente mercantilizado, estos elevados costos presentan una barrera significativa, sobre todo para el sector de los bajos recursos, que condiciona las posibilidades de elección y movilidad residencial 

El concepto central que se va a investigar es la satisfacción residencial, en donde la entenderemos como una evaluación subjetiva que realiza el individuo sobre sus condiciones de su vivienda y el entorno inmediato en el cual se encuentra, tanto en lo social como en lo físico, se tendrá por objetivo estudiar cómo es que esta satisfacción generada por estas condiciones incide en la decisión de un cambio de hogar. Tal y como señala (Amérigo, *et al*, 2014) la satisfacción residencial no depende únicamente de la calidad objetiva de la vivienda, sino también de factores subjetivos, como la percepción del entorno y el grado de apego o identidad con el lugar 

### 1.1 Hipotesis

La hipótesis central que plantearemos es que se espera que a medida que disminuya la satisfacción residencial tanto en sus aspectos físicos y sociales, aumente la probabilidad que una persona decida cambiarse de hogar. esta relación parte del supuesto que el grado que la persona se siente satisfecha tanto en lo físico-material como en lo social, actúan como indicadores claves en la influencia sobre la decisión que tengan las personas a querer cambiarse de hogar. 

## 2. Preparación

### 2.1. Instalación de paquetes:

```{r}
pacman::p_load(sjlabelled,
               dplyr,
              stargazer, 
              sjmisc, 
              summarytools, 
              kableExtra, 
              sjPlot,
              corrplot, 
              sessioninfo, 
              ggplot2,
              knitr) 
```

### 2.2 Descarga de la base de datos

Nuestra base de datos con la que nos dispondriamos a trabajar seria la "Encuesta Longitudinal Social de Chile" realizada por el COES (Centro de Estudios de Conflicto y Cohesión social).

Y esta base la descargamos desde internet con el siguiente link:

```{r}
load(url("https://dataverse.harvard.edu/api/access/datafile/7245118"))
```

### 2.3 Exploración de la base de datos

Esto lo realizamos con el fin de saber las dimensiones de la base de datos en cuanto a el numero de observaciones que esta tendria y el numero de variables de las que dispondria.

Para aquello aplicamos el siguiente codigo:

```{r}
dim(elsoc_long_2016_2022.2) 
```

Podemos apreciar que la base de datos cuenta con un total de 18035 observaciones que fueron realizadas desde el año 2016 al año 2022 y un total de 750 variables.

### 2.4 Seleccion de variables

Para seleccionar nuestras variables utilizaremos el comando find_var, este comando nos permitiria localizar variables en la base de datos a partir de una palabra que sea de nuestro interes.

Dichas palabras que utilizaremos seria: barrio y satisfacción.

Palabra "Satisfaccion"

```{r}
find_var(data = elsoc_long_2016_2022.2, "satisfaccion")
```

Palabra "Barrio"

```{r}
find_var(data = elsoc_long_2016_2022.2,"barrio")
```

A partir de estas palabras podemos seleccionar que variables utilizar y tambien a partir de estas variables tambien podemos hacernos una idea de en que modulo podrian haber variables similares de nuestro interes en caso de querer localizarlas/emplearlas.

### 2.5 Creacion de una sub-base con nuestras variables de interes

Algunas de estas variables se obtivieron a partir del uso del comando find:var, las otras fueron buscadas de forma manual el el logro de codigos utilizando de referencia las variables obtenidas por find_var.

Esta sub-base contempla la selección de las observaciones correspondientes a la Ola 6 que seria los datos del año 2022.

```{r}
proc_data_2022 <- elsoc_long_2016_2022.2 %>% filter(ola=="6") %>% 
  select(Barrio_ideal=t02_01,
         Integra_barrio=t02_02,
         Identi_gente=t02_03, 
         Parte_barrio=t02_04,
         Cambio_hogar=t05,
         Satis_seguridad=t06_01,
         Satis_conectividad=t06_02,
         Satis_area_ocio=t06_03,
         Satis_barrio_limp=t06_04,
         Satis_cerca_trab=t06_05,
         Satis_cerca_coleg=t06_06,
         Satis_cerca_comerc=t06_07,
         Satis_cerca_amig_fami=t06_08,
         Satis_tamano_viv=t07_01,
         Satis_calidad_viv=t07_02,
         Frecue_peleas_calle=t09_01,
         Frecue_robo=t09_02,
         Frecue_trafico=t09_03,
         Frecue_ruido_moles=t11_01,
         Frecue_amenzas=t11_03,
         Frecue_vecino_sucio=t11_04
         )
```

#### 2.5.1 Tratamiento de los casos perdidos

Eliminamos los datos perdidos correspondientes a NS/NR (No sabe/No responde) y que estan numeradas como -999, -888 y -777 con el siguiente codigo:

```{r}
proc_data_2022 <- proc_data_2022 %>% sjlabelled::set_na(., na = c(-999, -888, -777, -666))
```

Con el codigo anterior aquellos valores de -999, -888 y -777 pasaran a ser designados como NA's

#### 2.5.2 Guardamos de la sub-base de datos realizada

Esta base de datos pasaria a estar alojada en la carpeta denominada imput

```{r}
save(proc_data_2022, file = "C:/Users/jmuno/OneDrive/Desktop/OFC_R/Ojeda-Tognarelli-Trabajo-1/imput/proc_data_2022.RData")

```

## 2.6 Asignación de etiquetas a las variables

asigamos etiquetas a cada una de las variables que disponga la sub-base que hemos realizado, con estas etiquetas asignadas se facilitaria su identificación para futuros ejercicios.

De momento estas etiquetas constarian en su primera parte de una breve descripción de aquello que busca medir y en la segunda parte de una breve descripcion del contenido de la pregunta

```{r}
proc_data_2022$Barrio_ideal <- set_label(x = proc_data_2022$Barrio_ideal,label = "Grado de acuerdo: Pertinencia barrio")

proc_data_2022$Integra_barrio <- set_label(x = proc_data_2022$Integra_barrio,label = "Grado de acuerdo: Integracion barrio")

proc_data_2022$Identi_gente <- set_label(x = proc_data_2022$Identi_gente,label = "Grado de acuerdo: Identifica con gente del barrio")

proc_data_2022$Parte_barrio <- set_label(x = proc_data_2022$Parte_barrio,label = "Grado de acuerdo: Forma parte del barrio")

proc_data_2022$Cambio_hogar <- set_label(x = proc_data_2022$Cambio_hogar,label = "Tiene planteado cambio de casa u hogar")

proc_data_2022$Satis_seguridad <- set_label(x = proc_data_2022$Satis_seguridad,label = "Grado de satisfaccion: Seguridad del barrio barrio")


proc_data_2022$Satis_area_ocio <- set_label(x = proc_data_2022$Satis_area_ocio,label = "Grado de satisfaccion: Cercania a areas verdes o lugares de ocio")

proc_data_2022$Satis_barrio_limp <- set_label(x = proc_data_2022$Satis_barrio_limp,label = "Grado de satisfaccion: Limpieza o belleza del barrio")

proc_data_2022$Satis_cerca_trab <- set_label(x = proc_data_2022$Satis_cerca_trab,label = "Grado de satisfaccion: Cercania al lugar de trabajo o actividad pricipal")

proc_data_2022$Satis_cerca_coleg <- set_label(x = proc_data_2022$Satis_cerca_coleg,label = "Grado de satisfaccion: Proximidad o cercania a colegios de calidad")

proc_data_2022$Satis_cerca_comerc <- set_label(x = proc_data_2022$Satis_cerca_comerc,label = "Grado de satisfaccion: Cercania a lugares de comercio")

proc_data_2022$Satis_cerca_amig_fami <- set_label(x = proc_data_2022$Satis_cerca_amig_fami,label = "Grado de satisfaccion: Cercania con amigos/familiares")

proc_data_2022$Satis_tamano_viv <- set_label(x = proc_data_2022$Satis_tamano_viv,label = "Grado de satisfaccion: Tamano de la vivienda")

proc_data_2022$Satis_calidad_viv <- set_label(x = proc_data_2022$Satis_tamano_viv,label = "Grado de satisfaccion: Calidad de la vivienda")

proc_data_2022$Frecue_peleas_calle <- set_label(x = proc_data_2022$Frecue_peleas_calle,label = "Frecuencia: Rinas o peleas callejeras")

proc_data_2022$Frecue_robo <- set_label(x = proc_data_2022$Frecue_robo,label = "Frecuencia: Robos o asaltos")

proc_data_2022$Frecue_trafico <- set_label(x = proc_data_2022$Frecue_trafico,label = "Frecuencia: Trafico de drogas")

proc_data_2022$Frecue_ruido_moles <- set_label(x = proc_data_2022$Frecue_ruido_moles,label = "Frecuencia: Ruidos molestos")

proc_data_2022$Frecue_amenzas <- set_label(x = proc_data_2022$Frecue_amenzas,label = "Frecuencia: Amenazas de vecinos")

proc_data_2022$Frecue_vecino_sucio <- set_label(x = proc_data_2022$Frecue_vecino_sucio,label = "Frecuencia: problemas con vecinos para botar la basura")

get_label(proc_data_2022$Barrio_ideal)
get_label(proc_data_2022$Integra_barrio)
get_label(proc_data_2022$Identi_gente)
get_label(proc_data_2022$Parte_barrio)
get_label(proc_data_2022$Cambio_hogar)
get_label(proc_data_2022$Satis_seguridad)
get_label(proc_data_2022$Satis_conectividad)
get_label(proc_data_2022$Satis_area_ocio)
get_label(proc_data_2022$Satis_barrio_limp)
get_label(proc_data_2022$Satis_cerca_trab)
get_label(proc_data_2022$Satis_cerca_coleg)
get_label(proc_data_2022$Satis_cerca_comerc)
get_label(proc_data_2022$Satis_cerca_amig_fami)
get_label(proc_data_2022$Satis_tamano_viv)
get_label(proc_data_2022$Satis_calidad_viv)
get_label(proc_data_2022$Frecue_peleas_calle)
get_label(proc_data_2022$Frecue_robo)
get_label(proc_data_2022$Frecue_trafico)
get_label(proc_data_2022$Frecue_ruido_moles)
get_label(proc_data_2022$Frecue_amenzas)
get_label(proc_data_2022$Frecue_vecino_sucio)
```

# 3. Analisis de tabla y graficos

## 3.1 Analisis de la tabla descriptivo de las medidas de tendencia central de las variables.

Esta tabla cuenta con los siguientes estadisticos:

-   Descriptivos generales: La pregunta realizada (label), Numero de N's (n) y la proporción de NA's (NA.proc)

-   Medidas de tendencia central tales como la: Media (mean) y el Rango (range) el cual este ultimo aportaria con los valores minimos y maximos

-   Medidas de disperción como: la desviación estandar (sd)

```{r}
sjmisc::descr(proc_data_2022,
      show = c("label","range", "mean", "sd", "NA.prc", "n"))%>% 
      kable(.,"markdown") %>% 
      kable_styling(full_width = T) %>% 
      scroll_box(width = "175%")
```

A partir de los resultados obtenidos podemos interpretar lo siguiente:

La tabla nos muestra que en promedio la mayoría de los encuestados no presentan mayores intenciones de cambiarse de hogar, a la hora de preguntarles se obtuvo una media de un 2.93 de una escala de 1 a 4, la que seria cercana a la alternativa de respuesta 3 ("No, porque estoy bien donde estoy") lo que nos induce a pensar que hay una cierta estabilidad residencial; esta estabilidad podria verse motivada producto de los valores obtenidos en otras respuestas del tipo identitario como: alto sentido de pertenencia, identificación con el barrio y identificación con los vecinos ,teniendo valores en sus medias de 3.729, 3.724 y 3.635 respectivamente, los cuales actúan como un elemento disuasor ante el sentimiento de querer realizar un cambio de vivienda. 

Por otra parte, los niveles de satisfacción con atributos en cuanto al entorno y la vivienda inciden ligereamente en la percepción individual, los encuestados muestran cierta conformidad a la hora de preguntarles sobre el tamaño y calidad de la vivienda, la cercanía que tienen con amigos, familiares, colegios y conectividad en donde sus valores van desde la media de 3.2 a 3.78 en escalas de 1 a 5, ubicandose aquellos valores entre las alternativas de respuesta "Ni satisfecho ni insatisfecho" y "Satisfecho" los cuales también le agrega cierto peso al querer mantenerse en su vivienda actual. 

Ahora si abordamos las variables que podrían considerarse dentro del término de la frecuencia de diversas problemáticas al interior del barrio, estas no son indicadores del todo negativos; las variables como la frecuencia de ruidos molestos, amenazas entre vecinos, y problemas con la basuras presentan valores bajos que van desde 1.3 a 2, coincidendo con las alternativas de respuesta de "Nunca" o "Pocas veces".

Ahora si nos vamos a las variables que abordan la frecuencia de problemas más extremos como lo serian robos, peleas callejeras o el tráfico de drogas estas variables muestran valores un poco más altos que los anteriores que van desde un 1.9 hasta un 2.4, siendo este, ek valor más alto el de la frecuencia del tráfico de drogas (2.44), pero aun asi estas respuesta se ubicarian entre las categorias de respuesta de "Nunca" o "Pocas veces"; esto igualmente se ve también reflejado en la variable de la satisfacción del barrio en cuanto a su seguridad en donde su media es de un 3.2  en una escala de 1 a 5 coincidente con la anternativa de respuesta de "Ni satisfecho ni insatisfecho" lo cual nos indica dos elementos:

En primera instancia, aquellos elementos son mas conciderados o percibidos por los encuestado y por ende considerados mas relevantes. Por lo que estas variables claramente inciden de manera más directa con la percepción que tienen los residentes en cuanto a su entorno debido a que los impacta de forma más directa. 

Como conclusión podemos decir que la mayoría de los encuestados no presentan fuertes incidencias en querer realizar un cambio de vivienda debido a que se sienten en promedio cómodos en su hogar, ya sea producto a sentimientos positivos producidos por el barrio en si mismo como lo seria la identificación con el barrio o con su gente; además también una leve valoración positiva en base a la valoración del sector en lo que seria su conectividad, la cercanía a áreas verdes, limpieza, y/o cercanía con familia o amigos, los cuales al también tener valores altos jugarian un rol importante.

Por ultimo pese al tener valores del todo altos en todas las variables en lo referido a lo que podemos denominar como "una categoría exposición al riesgo", se le podria considerar una suma a que los individuos no presenten mayores intenciones de querer llevar a cabo un cambio en sus residencias. 

## 3.2 Analisis descriptivo de los graficos de las variables

```{r, fig.width=14, fig.height=10}
graph1 <- sjPlot::plot_stackfrq(dplyr::select(proc_data_2022, Barrio_ideal,
                                Integra_barrio,
                                Identi_gente, 
                                Parte_barrio,
                                Satis_seguridad,
                                Satis_conectividad,
                                Satis_area_ocio,
                                Satis_barrio_limp,
                                Satis_cerca_trab,
                                Satis_cerca_coleg,
                                Satis_cerca_comerc,
                                Satis_cerca_amig_fami,
                                Satis_tamano_viv,
                                Satis_calidad_viv),
                                 title = "Grafico descriptivo variables de satisfacción y grado de acuerdo") +
  theme(legend.position="bottom")

graph1

```

A partir del los resultados del primer grafico se puede interpretar lo siguiente:

Las respuestas de los encuestados en lo referente a preguntas que miden el grado de satisfacción residencial o que se relacionan con el grado de acuerdo ante determinadas caracteristicas del barrio, estas se concentran en su mayoria en las categorias de respuestas de "De acuerdo" o "Totalmente de acuerdo" siendo aquellas dos categorias de respuestas las principales solvi contadas excepciones.

Aquellas excepciones serian las preguntas referidas a las de: satisfacción con la proximidad con familiares o amigos cercanos; satisfacción con proximidad a areas de comercio; satisdacción con cercania al luhgar de actividad principal; satisfacción con la belleza o limpieza; satisfacción de areas verdes y de recreación disponibles; la de satisfacción con la conectividad y la satisfacción con seguridad del barrio.

Estas variables pese a seguir presentando a la categoria de "De acuerdo" como la mayoritaria presentan la caracteristica de tener algunas de sus otraas categorias de respuesta con un distribución homogenea o similar (vease por ejemplo la pregunta referida a satisfacción con conectividad) y/o presentan la caracteristica de que otro categoria distinta a "Totalmente de acuerdo" es la segunda mas indicada; vease en: Grado de satisfacción con limpieza o belleza del barrio o Grado de satisfacción con areas verdes o de recreación disponible o por ultimo con el grado de satisfacción con la seguridad. Todas estas variables presentan como la segunda opción mayoritaria la categoria de respuesta de "En desacuerdo".

Aquello se podria interpretar como el hecho de que al igual como se menciono en la interpretación de la tabla que; aquellas variables en las que tienen como segunda opción mayoritaria la categoria de "En desacuerdo" o una distinta de "Totalmente de acuerdo" son mas criticos y le entregan mayor importancia de forma directa a aquellos espectos que otros.

A su vez tambien aquellas categorias que presentan una concentración de sus respuestas en la categoria de "De acuerdo" o "Totalmente de acuerdo" pueden ser variables relevantes de cara al explicar el porque el encuestado no buscaria cambiar de hogar y que este a su vez mantenga su deseo de seguir en dicho hogar.

De forma general tambien se puede interpretar de forma general que la satisfacción en estas categorias/variables no habrian de afectar de forma general el deseo de cambiar de hogar aunque aquello quedaria pendiente de explorarse en mayor profundidad.

```{r, fig.width=14, fig.height=10}
graph2 <- sjPlot::plot_stackfrq(dplyr::select(proc_data_2022, Frecue_peleas_calle,
                                              Frecue_robo,
                                              Frecue_trafico,
                                              Frecue_ruido_moles,
                                              Frecue_amenzas,
                                              Frecue_vecino_sucio),
                                title = "Grafico descriptivo variables de frecuencia") +
  theme(legend.position="bottom")

graph2

```

A partir de los resultados del segundo grafico podemos decir lo siguiente:

Las respuestas de los encuestados respecto a situaciones conflictivas o problemáticas que afectan la convivencia barrial, tales como conflictos con vecinos por basura, amenazas, ruidos molestos, tráfico de drogas, robos riñas, muestran una tendencia general a concentrarse en categorías de respuestas más positivas , especialmente en lo que refiere a basura y amenazas, donde la mayoría de los encuestados no declara haber tenido experiencias negativas con mucha frecuencia, esto nos indica que en estos aspectos no hay una conflictividad mayor.

Sin embargo, si bien no hay porcentajes del todo altos existen ciertas variables que se apartan de la tendencia anterior, estas son las de ruidos molestos, tráfico de drogas, robos y riñas, presentan una distribución más dispersa en sus respuestas, podemos observar con mayor frecuencia categorías que indican experiencias negativas, ya sea ocasionales o incluso ya de forma más reiterada. Si bien en la mayoría de las opciones la mayoría de las respuestas son de la respuesta nunca, hay una presencia significativa de haber experimentado estas situaciones desde algunas veces hasta en casos más extremos que seria que ocurren siempre

Esto podríamos interpretarlo que las personas en estos aspectos específicos como el tráfico de drogas y ruidos molestos, las personas tienden a ser más críticas, lo que podría estar vinculado a una mayor sensibilidad o preocupación frente a estas problemáticas, siguiendo esto estas variables podrían tener un peso más significativo en el deseo de cambia de hogar, ya que implican condiciones de vida que afectan directamente la calidad del entorno.

Por otro lado, aquellas variables que presentan mayor concentración respuestas más positivas como el caso de la basura o amenazas podrían considerarse como factores que refuerzan la permanencia residencial, al no representar un motivo directo de insatisfacción o malestar significativo

# 4. Elementos a considerar a futuro

Creemos relevante considerar a futuro profundizar en la relación y comportamiento de las variables entre si; para aquello somos concientes de que no podemos tener 20 variables producto a que aquello podria dificultar el analisis o alargar innecesariamente.

Es producto a aquello que elaborariamos una serie de indices u escalas a partir de estas variables con el fin de facilitar nuestro analisis y poder medir y/o relacionar fenomenos o elementos mas complejos con nuestra variable o tema de interes.

Por ejemplo las determinates que consideramos para la investigación de este tema de trabajo (que eran un total de 4) podrian ser presentada a traves o por medio de estos indices u escalas.

Tambien dejamos pediente de considerar a futuro la posibilidad de recodificar nuestra variable dependiente cambio de hogar (la cual cuenta con 4 categorias de respuesta) por un total de 2, o sea volverla una variable dummy para representar de mejor manera aquel fenomeno que nos disponemos a investigar.

# 5. Bibliografia

Producto a una serie de errores que sufrimos con el gestor bibliografico de Zotero, no pudimos incluir la bibliografia segun como estaba indicada en la pauta del trabajo, para dejar registro de la bibliografia que si empleamos dejamos registro de esta en el siguiente apartado:

Amérigo, M., & Aragonés, J. I. (1988). Satisfacción residencial en un barrio remodelado: Predictores físicos y sociales. International Journal of Social Psychology, 3(1), 61–70. <https://doi.org/10.1080/02134748.1988.10821574>

Martínez Ibarra, Alejandra, & Ibarra Salazar, Jorge. (2017). Los determinantes de la satisfacción residencial en México. Estudios demográficos y urbanos, 32(2), 283-313. <https://doi.org/10.24201/edu.v32i2.1635>

Sabatini, F. (2011). La segregación social del espacio en las ciudades de América Latina. <https://doi.org/10.18235/0009848>

# Trabajo 2:

# Asociación de variables en base a la construcción de una tabla de correlaciones y contrucción de escala de "Satisfacción residencial".

## 1. Introducción

El presente trabajo 2 se enmarca como continuación del trabajo 1.

Este trabajo 2 se centra tal como lo indica el titulo en medir la asociación de las variables que fueron seleccionadas en el trabajo anterior; para aquello se realizaria un tabla de correlaciones la cual mediria la convariancia entre ambas variables; siendo aquello seria la forma que tendriamos para saber si nuestras variables se encuentran asociadas entre si y de que forma.

Posterior a la obtención de la tabla de correlaciones, nos dispondremos a realizar una escala con la cual confeccionariamos una medición del concepto de satisfacción residencial.

para entender el porque de la confección de una escala para la medición del concepto de satisfacción residencial es necesaria adentrarnos en el siguiente punto:

### 1.1 Recapitulación del trabajo anterior y el porqué de la elaboración de una escala de medición de la "Satisfacción residencial".

En el trabajo anterior referido a las "Determinantes residenciales que motivan la decision del cambio de hogar en Chile" establecimos que nuestro concepto central a investigar seria el de "satisfacción residencial" concepto al cual lo entendemos desde de la definición de (Amérigo, *et al*, 2014) como: "como una evaluación subjetiva que realiza el individuo sobre sus condiciones de su vivienda y el entorno inmediato en el cual se encuentra, tanto en lo social como en lo físico".

Ademas establecimo como nuestra hipotesis de investigación el que: "se espera que a medida que disminuya la satisfacción residencial tanto en sus aspectos físicos y sociales, aumente la probabilidad que una persona decida cambiarse de hogar".

Es asi que seria necesaria la elaboración de una escala con la cual podriamos elaborar una medición que contemple nuestra definición del concepto de "Satisfacción residencial" y que ha su vez, esta pueda poner a prueba nuestra hipotesis de investigación respondiendo al ultimo parrafo del punto anterior.

## 2. Preparación del trabajo

### 2.1. Instalación de paquetes:

Los paquetes que empleariamos para la elaboración de este trabajo serian los mismo que los del trabajo 1; con la excepción de dos paquetemas mas que se sumarian los cuales serian: GGally y corrplot.

Estos se utilizarian para la elaboración de las correlaciones y la graficación de las mismas respectivamente.

```{r}
pacman::p_load(sjlabelled,
               dplyr,
              stargazer, 
              sjmisc, 
              summarytools, 
              kableExtra, 
              sjPlot,
              corrplot, 
              sessioninfo, 
              ggplot2,
              knitr,
              GGally,
              corrplot) 
```

### 2.2. Descarga de la base de datos

Nuestra base de datos con la que nos dispondriamos a trabajar seria la "Encuesta Longitudinal Social de Chile" realizada por el COES (Centro de Estudios de Conflicto y Cohesión social).

Y esta base la descargamos desde internet con el siguiente link:

```{r}
load(url("https://dataverse.harvard.edu/api/access/datafile/7245118"))
```

### 2.3. Selección de variables

Para la realización de este trabajo continuaremos trabajando con gran parte de las variables seleccionadas en el trabajo anterior (el trabajo 1) solo que se descartaran un total de 6 variables de las 21 que eran originalmente.

Estas variables que descartamos serian: t09_01; 09_02; t09_03; t11_01; t11_03 y t11_04 referidas a las siguientes mediciones:

t09_01: Frecuencia: Rinnias o peleas callejeras (nombrada como: Frecue_peleas_calle)

t09_02: Frecuencia: Robos o asaltos a personas, casas y/o vehiculos (nombrada como: Frecue_robo)

t09_03: Frecuencia: Trafico de drogas (nombrada como: Frecue_trafico)

t11_01: Frecuencia: Ruidos molestos (como musica fuerte o gritos) (nombrada como: Frecue_ruido_moles)

t11_03: Frecuencia: Amenazas, insultos u ofensas de vecinos del barrioFrecuencia: Amenazas, insultos u ofensas de vecinos del barrio (nombrada como: Frecue_amenzas)

t11_04: Frecuencia: Problemas por vecinos botan basura o similar (nombrada como: Frecue_vecino_sucio)

Es asi que nos quedariamos con las siguientes 15 variables:

t02_01: Grado de acuerdo: Este es el barrio ideal para mi (nombrada como: Barrio_ideal)

t02_02: Grado de acuerdo: Me siento integrado/a en este barrio (nombrada como: Integra_barrio)

t02_03: Grado de acuerdo: Me identifico con la gente de este barrio (nombrada como: Identi_gente)

t02_04: Grado de acuerdo: Este barrio es parte de mi (nombrada como: Parte_barrio)

t05: Tiene planeado cambiarse de casa/departamento en el proximo annio (nombrada como: Cambio_hogar)

t06_01: Grado de satisfaccion: Seguridad del barrio (nombrada como: Satis_seguridad)

t06_02: Grado de satisfaccion: Conectividad (nombrada como: Satis_conectividad)

t06_03: Grado de satisfaccion: Areas verdes y de recreacion disponibles (nombrada como: Satis_area_ocio)

t06_04: Grado de satisfaccion: Limpieza y belleza del barrio (nombrada como: Satis_barrio_limp)

t06_05: Grado de satisfaccion: Proximidad al lugar de actividad principal (nombrada como: Satis_cerca_trab)

t06_06: Grado de satisfaccion: Proximidad a colegios de buena calidad (nombrada como: Satis_cerca_coleg)

t06_07: Grado de satisfaccion: Proximidad a areas de comercio (nombrada como: Satis_cerca_comerc)

t06_08: Grado de satisfaccion: Proximidad con familiares y/o amigos cercanos (nombrada como: Satis_cerca_amig_fami)

t07_01: Grado de satisfaccion: Tamannio de la vivienda (nombrada como: Satis_tamano_viv)

t07_02: Grado de satisfaccion: Calidad de la vivienda (nombrada como: Satis_calidad_viv)

Para seleccionar dichas variables creariamos una sub-base la cual utilizariamos a lo largo de todo este trabajo la cual seria llamada como: "proc_data_2022_tr2.

Esta sub-base seria creada a partir de la sub-base realizada para el primer trabajo llamada proc_data_2022; de esta ultima variable seleccionariamos las variables que utilizariamos para este trabajo 2 y aquellas no seleccionadas serian descartas ( las cuales serian las variables anteriormente mencionadas).

```{r}
proc_data_2022_tr2 <- proc_data_2022 %>% 
  select(Barrio_ideal,
         Integra_barrio,
         Identi_gente, 
         Parte_barrio,
         Cambio_hogar,
         Satis_seguridad,
         Satis_conectividad,
         Satis_area_ocio,
         Satis_barrio_limp,
         Satis_cerca_trab,
         Satis_cerca_coleg,
         Satis_cerca_comerc,
         Satis_cerca_amig_fami,
         Satis_tamano_viv,
         Satis_calidad_viv)
```

hacemos este proceso de este modo porque asi nos ahorramos el tener que reetiquetar cada una de las variables.

### 2.4. Tratamiento de los casos perdidos

Ademas de ahorranos el tener que reetiquetar cada una de las variables con el metodo anterior, nos ahorramos el tener que tratar los casos perdidos correspondientes a (NS/NR) correspondientea "no sabe"/"no responde" ya que estos fueron tratados en la sub-base anterior en el trabajo 1.

Aun asi para aclararlo dichos valores perdido de (NS/NR) correspondientes a los valores de -888 y -999 fueron marcados como NA.

Dichos valores fueron retenidos en la base de datos, pero son excluidos como valores faltantes en la variable al momento de analizarlos en ese momento en cualquier operación.

Tal seria en el caso del calculo de medias; la confeccion de tabla de correlaciones y la escalas que realizariamos en este trabajo. Este tratamiento de los casos perdidos (NA) que realizamos en este trabajo seria conocido como PAIRWISE DELETION.

### 2.5. Tratamiento de las variables.

#### 2.5.1. Tratamiento de la variable Cambio_hogar

Respecto al tratamiento de las variables, para este trabajo realizaremos uno de los aspectos que consideramos en el punto 4 del trabajo anterior (trabajo 1) y que seria el tratamiento que tendria la variable Cambio_hogar.

Esta se encuentra codificada en cuantro categorias de respuesta: 1 - "Si, a otro barrio de la comuna"; 2 - "Si, a otra comuna"; 3 - "No, porque estoy bien donde estoy" y 4 - "No, no puedo aunque quisiera".

Para este trabajo recodificaremos dicha variable para que esta pase a ser dummy (categorizada con valores referentes a 0 y 1).

Para eso englobariamos las categorias de respuesta 1 y 2 en la anternativa de respuesta: "Ha pensado en cambiarse de hogar" mientras que las respuestas 3 y 4 serian englocadas en la alternativa de respuesta: "No ha pensado en cambiarse de hogar".

Para eso hariamos lo siguiente:

```{r}
proc_data_2022_tr2$Cambio_hogar <- car::recode(proc_data_2022_tr2$Cambio_hogar,
                                               "c(1,2)=1; c(3,4)=2")
```

recodificamos las alternativas de respuestas 1 y 2 como 1; mientras que las alternativas de repuesta 3 y 4 como 2.

Porterior a aquello le asignamos a la categoria de respuesta 1, el valor de 0 y a la categoria de respuesta 2, el valor de 1.

```{r}
proc_data_2022_tr2$Cambio_hogar <- car::recode(proc_data_2022_tr2$Cambio_hogar, "1=0;2=1")
```

Hicimos esos dos pasos en vez de haberlo realizado directamente para evitar errores en el tratamiento de esta variable en la sub-base.

Asignamos dichas categorias de respuesta a los valores de las variables

```{r}
proc_data_2022_tr2$Cambio_hogar <- factor(proc_data_2022_tr2$Cambio_hogar,
                                          labels = c ("Ha pensado en cambiarse de hogar",
                                                      "No ha pensado en cambiarse de hogar"),
                                          levels = c (0,1))
```

y vemos la categoria/etiqueta de esta

```{r}
get_label(proc_data_2022_tr2$Cambio_hogar)
```

Null indicaria que esta variable carecia de categorias de respuesta o una etiqueta en si misma asi que se la procederiamos a agregar.

```{r}
proc_data_2022_tr2$Cambio_hogar <- set_label(x = proc_data_2022_tr2$Cambio_hogar, label = "Cambio hogar")
```

Procedemos a realizar una tabla para ver si se aplico la categoria a la variable y si se aplicaron las categorias de respuesta:

```{r}
frq(proc_data_2022_tr2$Cambio_hogar)
```

```{r}
levels(proc_data_2022_tr2$Cambio_hogar)
```

Como podemos ver ambas se pudieron aplicar correctamente y las dejamos en esta parte del trabajo por fines descriptivos y para su consulta; mas en si se procedera a devolverlas a su forma numerica porque para el proximo paso referido a la tabla de correlaciones es necesario que todas las variables sean numericas.

Asi que de volvemos ambas variables a sus valores numericos

```{r}
proc_data_2022_tr2$Cambio_hogar <- as.numeric(recode(proc_data_2022_tr2$Cambio_hogar, "Ha pensado en cambiarse de hogar" = 0, "No ha pensado en cambiarse de hogar" = 1 ))
```

Comprobamos que se hallan aplicado los cambios correctamente:

```{r}
frq(proc_data_2022_tr2$Cambio_hogar)
```

#### 2.5.2. Tratamiento del resto de variables de la sub-base

Para el resto de variables el unico tratamiento que estas recibirian seria el de una recodificación de los valores de su categoria de respuesta.

Todas nuestras variables tienen como categoria de respuestas valores que van de 1 a 5; en este apartado se recodificarian dichos valores para que pasen a ser de 0 a 4; esto se realizaria para facilitar la interpretación de la futura escala que realizariamos facilitandonos asi la interpretación de sus valores partiendo de un minimo que seria 0 y el maximo correspondiente al indice.

```{r}
proc_data_2022_tr2$Barrio_ideal <- car::recode(proc_data_2022_tr2$Barrio_ideal, "1=0; 2=1; 3=2; 4=3; 5=4; else=NA")

proc_data_2022_tr2$Integra_barrio <- car::recode(proc_data_2022_tr2$Integra_barrio, "1=0; 2=1; 3=2; 4=3; 5=4; else=NA")

proc_data_2022_tr2$Identi_gente <- car::recode(proc_data_2022_tr2$Identi_gente, "1=0; 2=1; 3=2; 4=3; 5=4; else=NA")

proc_data_2022_tr2$Parte_barrio <- car::recode(proc_data_2022_tr2$Parte_barrio, "1=0; 2=1; 3=2; 4=3; 5=4; else=NA")

proc_data_2022_tr2$Satis_seguridad <- car::recode(proc_data_2022_tr2$Satis_seguridad, "1=0; 2=1; 3=2; 4=3; 5=4; else=NA")

proc_data_2022_tr2$Satis_conectividad <- car::recode(proc_data_2022_tr2$Satis_conectividad, "1=0; 2=1; 3=2; 4=3; 5=4; else=NA")

proc_data_2022_tr2$Satis_area_ocio <- car::recode(proc_data_2022_tr2$Satis_area_ocio, "1=0; 2=1; 3=2; 4=3; 5=4; else=NA")

proc_data_2022_tr2$Satis_barrio_limp <- car::recode(proc_data_2022_tr2$Satis_barrio_limp, "1=0; 2=1; 3=2; 4=3; 5=4; else=NA")

proc_data_2022_tr2$Satis_cerca_trab <- car::recode(proc_data_2022_tr2$Satis_cerca_trab, "1=0; 2=1; 3=2; 4=3; 5=4; else=NA")

proc_data_2022_tr2$Satis_cerca_coleg <- car::recode(proc_data_2022_tr2$Satis_cerca_coleg, "1=0; 2=1; 3=2; 4=3; 5=4; else=NA")

proc_data_2022_tr2$Satis_cerca_comerc <- car::recode(proc_data_2022_tr2$Satis_cerca_comerc, "1=0; 2=1; 3=2; 4=3; 5=4; else=NA")

proc_data_2022_tr2$Satis_cerca_amig_fami <- car::recode(proc_data_2022_tr2$Satis_cerca_amig_fami, "1=0; 2=1; 3=2; 4=3; 5=4; else=NA")

proc_data_2022_tr2$Satis_tamano_viv <- car::recode(proc_data_2022_tr2$Satis_tamano_viv, "1=0; 2=1; 3=2; 4=3; 5=4; else=NA")

proc_data_2022_tr2$Satis_calidad_viv <- car::recode(proc_data_2022_tr2$Satis_calidad_viv, "1=0; 2=1; 3=2; 4=3; 5=4; else=NA")
```

La primera parte del codigo que estariamos realizando referidoa la car::recode se utiliza para indicarle a Rstudios que queremos realizar la acción de recode del paquete car en especifico y evitar confusiones debido a que el paquete dplyr tambien tiene la función de recode.

La ultima parte de este codigo referido al de "esle=NA" se utiliza para indicar que no se consideren los valores omitidos.

#### 2.5.3. Guardamos la base de datos

Guardamos la base de datos que hemos realizado en la carpeta de imput para poder cargarla en trabajos futuros.

```{r}
save(proc_data_2022_tr2, file = "C:/Users/jmuno/OneDrive/Desktop/OFC_R/Ojeda-Tognarelli-Trabajo-1/imput/proc_data_2022.RData")
```

## 3. Tabla de Correlaciones

Como se menciono con anterioridad para realizar una tabla de correlaciones, se necesita de que todas las variables de la sub-base sean numericas; teniendo aquel prerequisito cumplido la tabla de correlaciones se elaboraria y se veria de la siguiente manera:

```{r}
Correlacion_2022 <- cor(proc_data_2022_tr2, use = "complete.obs")

Correlacion_2022
```

Debido a las limitaciones que tiene Rstudios y Quarto la tabla de correlaciones se veria de aquella manera, aun asi ahi otras alternativas que se pueden realizar para facilitar el aspecto referido a la confección he interpretación de la tabla de correlaciones:

La tabla de correlaciones tambien se podria realizar de la siguiente manera:

```{r}
sjPlot::tab_corr(proc_data_2022_tr2, triangle = "lower")
```

Aun asi para fines de este trabajo optariamos por realizar la tabla de correlaciones de la siguiente manera con el siguiente codigo:

```{r, fig.width=16, fig.height=12}
corrplot.mixed(Correlacion_2022)

```

Optamos por esta forma de realizar la tabla de correlaciones porque esta tabla es la que contendria mayor cantidad de información referente a la asociación de las variables por si misma.

Cuenta con el valor exactado de la asociación en la parte inferior de la tabla y esta se remarca con color azul cuando es positiva y a mayor asociación mas intenso es dicho color; en caso de que no exita asociación entre las variables el valor de los numero se veria con una tonalidad translucida (y en caso de que la asociación sea negativa esta se remarcaria con color rojo y a mayor dicha asociación mas intenso seria dicho color).

En la parte superior de la tabla se contaria con figuras de circulos que reprentaria de manera descritiva las correlaciones entre la variables; mientras mayor sea el tamaño de circulo y mas intenso su color aquello indicaria que es mayor la asociación de las variables.

Y el color de los circulos seguiria respondiendo a la misma logica de asociación de las variables que los numero: Azul - Correlación positiva; Translucido - Poco carrelación; Rojo - Asociación negativa.

Con dicha tabla (o tablas en caso de que se quiera considerar las tablas anteriores) podemos interpretar lo siguiente:

### 3.1. Intrepretación de la Tabla de correlaciones

Dentro del conjunto de variables analizadas, destacamos aquellas que presentan correlaciones fuertes, ya que son menos frecuentes en comparación con correlaciones de magnitud baja o moderada. En este caso, las primeras a considerar son las relaciones más significativas que se observan entre variables que capturan distintos aspectos del sentido de pertenencia e integración en el barrio, lo que indica una estrecha conexión entre estos elementos.

En primer lugar, encontramos una correlación alta (r = 0.643) entre el grado de acuerdo con la integración al barrio y el sentimiento de pertenencia al barrio. Esta asociación sugiere que, a mayor percepción de integración, es decir, sentirse parte activa del funcionamiento del barrio mayor es también el sentido de pertenencia. Esto puede explicarse porque las personas que se involucran más con su entorno tienden a desarrollar un vínculo más fuerte con su comunidad. La variable identificación con la gente del barrio también muestra una correlación fuerte con dos indicadores: pertenencia al barrio (r = 0.594) e integración al barrio (r = 0.714). Esto refleja que cuanto más se identifican las personas con los otros vecinos, es decir, sienten que comparten valores, intereses o formas de vida, mayor es tanto su sentido de pertenencia como su percepción de integración. En otras palabras, el reconocimiento y la afinidad con los otros residentes fortalece la construcción del vínculo comunitario.

Finalmente, el grado de acuerdo con formar parte del barrio se correlaciona fuertemente con pertenencia al barrio (r = 0.601), integración al barrio (r = 0.660) e identificación con la gente del barrio (r = 0.714). Estas relaciones refuerzan la idea de que la percepción de formar parte de una comunidad no es algo aislado, sino que se basa en la experiencia concreta de pertenecer, integrarse y reconocerse en los demás miembros del barrio.

Estas correlaciones fuertes se explican porque todas las variables mencionadas giran en torno a dimensiones relacionadas con el sentido de comunidad. Conceptualmente, pertenencia, integración, identificación y aceptación de formar parte son componentes que se refuerzan mutuamente. Quien se siente integrado probablemente se involucra en la vida comunitaria, lo que alimenta su sentido de pertenencia el sentirse parte del grupo lleva a una mayor identificación con las personas que lo componen, en donde se ven aspectos que refuerzan los lazos sociales y el bienestar.

Ahora dejando atrás aquellas variables de una dimensión de comunidad, pasamos con aquellas variables vinculadas con el entorno físico del barrio como lo son la variable de grado de satisfacción con la limpieza o belleza del barrio en correlación con la satisfacción de la cercanía a áreas verdes o lugares de ocio donde presentan una correlación significativa de (r=0.563) es decir que hay una relación bastante fuerte, esto lo podríamos interpretar como aquellos lugares que presentan lugares de ocio o áreas verdes son considerados más limpios o bellos por las personas, es decir que estos aspectos.

Por ultimo aquellas variables que presentan una correlación bastante fuerte son las variables de grado de satisfacción con la calidad de la vivienda, con las variables grado de satisfacción con el tamaño de la vivienda(r=0.563), en este proponemos dos tipos de interpretaciones distintas, La primera sugiere que los encuestados tienden a asociar directamente la calidad con el tamaño, considerando que una vivienda más grande implica una mayor calidad. La segunda posibilidad es que los participantes hayan interpretado ambas preguntas como equivalentes, lo que habría llevado a responder de forma muy similar en ambos ítems. Esta percepción solapada podría explicar la fuerte correlación observada.

El objetivo central de nuestro análisis es identificar qué variables podrían influir de manera importante en la decisión de cambiar de hogar. Sin embargo, al revisar las correlaciones entre las variables analizadas y la variable cambio de hogar, observamos que ninguna de las asociaciones alcanza un nivel fuerte o significante que pueda ser considerado como importante, la variable que tiene la correlación más alta es entre cambio de hogar y la variable Grado de acuerdo con la pertinencia del barrio (0.255), es decir una correlación pequeña. Esto sugiere que, dentro del conjunto de variables consideradas, ninguna parece tener un impacto significativo por sí sola en la decisión de mudanza. En términos analíticos, esto implica que estas variables independientes, de forma individual, no logran explicar con fuerza la variación observada en la variable dependiente.

## 4. Elaboración de la escala de "Satisfacción residencial"

Habiendo realizado ya la tabla de correlaciones y posteriormente habiendo concluido por medio de su interpretación que ninguna de las variables independientes es capaz de explicar o provocar por si misma un cambio en la variable dependendiente; es que procederiamos a realizar una escala que considere el concepto de "Satisfacción residencial".

Dicha escala estaria elaborada a partir de la consideración de todas las variables independientes en su conjunto. con la cual creemos que se lograria representar de manera mas precisa la complejidad del concepto que se esta investugando investigando.

### 4.1. Medición de la consistencia interna de la tabla

Para poder realizar una escala en primera instancia requeririamos del saber si todas las variables tienen consistencia entre si; para aquello seria necesario medir la consistencia interna de las variables.

Para poder realizar aquello utilizaremos el siguiente codigo:

```{r}
psych::alpha(Correlacion_2022)
```

El valor minimo necesario para considerar que ahi una consistencia interna dentro de un indice/escala es de un alfa de croncach superior a 0.60; el valor de consistencia interna de nuestra escala es de un alfa de cronbach de 0.8471 (0.85 aproximado) segun el resultado arrojado por la variable raw_alpha (que seria el alfa de cronbach).

Aquello indicaria que nuestra escala tiene una alta consistencia interna superando el valor aceptable.

### 4.2 Confección de las dimensiones de la escala

Ya sabiendo que nuestras variables en su conjunto apportaria con la suficiente consistencia interna para la elavoración de la escala es que procederiamos a realizarla.

En primer lugar lo que habria que hacer corresponde al elaborar las dimensiones con las que se elabolaria la escala.

Considerando que el concepto que buscariamos representar con la escala seria el de "Satisfacción residencial" el cual fue definido tanto en el trabajo anterior (trabajo 1) como en la recapitulación del dicho trabajo en el punto 1.1 es que estableceriamos que el concepto de "Satisfación residencial" se puede articular a traves de 4 dimensiones con la que se conformaria nuestra escala.

Recordandolo brevemente nuestra definición de "Satisfación residencial" seria la siguiente: "como una evaluación subjetiva que realiza el individuo sobre sus condiciones de su vivienda y el entorno inmediato en el cual se encuentra, tanto en lo social como en lo físico" (Amérigo, *et al*, 2014).

A partir de dichas definición las dimensiones serian las siguientes:

1 - Identitaria; 2 - Material; 3 - Ambiental y 4 - Ocupacional.

Y cada una representaria lo siguiente:

1 - Identitaria: la evaluación subjetiva que realiza el individuo de su entorno a partir de sus interacciones/relaciones sociales.

2 - Material: la evaluación subjetiva que realiza el individuo sobres las condiciones de su vivienda.

3 - Ambiental: la evaluación subjetiva que realiza el individuo de su entorno inmediato centrandose en aspectos fisicos.

4 - Ocupacional: la evaluación subjetiva que realiza el individuo de su enterno inmediato centrandose en aspectos sociales.

La elaboración de esas cuatro dimensiones se realizaria a partir de la siguiente forma:

```{r}
proc_data_2022_tr2 = proc_data_2022_tr2 %>% 
  rowwise() %>% 
  mutate(Identitaria = mean(c(Barrio_ideal, Integra_barrio, Identi_gente, Parte_barrio)),
         Material = mean(c(Satis_tamano_viv, Satis_calidad_viv)),
         Ambiental = mean(c(Satis_seguridad, Satis_conectividad, Satis_cerca_comerc, Satis_barrio_limp)),
         Ocupacional = mean(c(Satis_cerca_amig_fami, Satis_cerca_trab, Satis_cerca_coleg, Satis_area_ocio))) %>% 
  ungroup()
```

Antes de continuar hacemos mención de que la selección de las variables para cada una de las dimensiónes se hizo a partir de un criterio de selección donde se relaciono cada una de las variables de la sub-base de datos con la definiición que se entrego de cada una de las dimensiones.

Asi por ejemplo las variables referidas al barrio se asociaron a la dimensión identitaria; las variables referidas a la satisfación con la infrastuctura/calidad de la vivienda se relaciono con la dimensión material y asi respectivamente con las dimensiones restantes.

Respecto a las distribución de las variables para la elaboración de la escala de "Satisfacción residencail" se emplearon 14 de las 15 variables (no se concidero la variable dependiente de cambio de hogar) y estas se repartiron de la siguiente manera:

1 - Dimensión Identitaria: 4 variables (Barrio_ideal - t02_01; Integra_barrio - t02_02; Identi_gente - t02_03 y Parte_barrio - t02_04).

2 - Dimensión Material : 2 variables (Satis_tamano_viv - t07_01 y Satis_calidad_viv - t07_02).

3 - Dimensión Ambiental: 4 variables (Satis_seguridad - t06_01; Satis_conectividad - t06_02; Satis_cerca_comerc - t06_07 y Satis_barrio_limp - t06_04).

4 - Dimensión Ocupacional: 4 variables (Satis_cerca_amig_fami - t06_08; Satis_cerca_trab - t06_05; Satis_cerca_coleg - t06_06 y Satis_area_ocio - t06_03)

De esta forma intentamos asegurar que la repartición de las variables para cada una de las dimensiones fuese lo mas equitativa posible.

### 4.3. Asignación de peso a las dimensiones y elaboración de la escala de "Satisfacción residencial".

Ya con las dimensiones realizadas procedemos a asignarles peso a cada una de estas; para este caso como son 4 dimensiones y con una distribución de variables relativamente similar le asignamos el mismo peso a cada dimensión el cual seria de 0.25 (25%).

Y habiendoles asignado un peso a cada una es que confesionamos la escala con el siguiente codigo:

```{r}
proc_data_2022_tr2 = proc_data_2022_tr2 %>% 
  rowwise() %>% 
  mutate(Satisfación_residen_pond = (Identitaria*25) + (Material*25) + (Ambiental          *25) + (Ocupacional*25)) %>% 
  ungroup()
```

Aclaramos que pese a que la dimensión material contaba con solo dos variables le asignamos el mismo peso por fines practicos y no complejizar el peso correspondiente para cada una de las dimensiones (ademas si consideramos nuestros antecedentes cada una de las dimensiones que conforma la "Satisfacción residencial" son igual de importantes por lo que no habria ninguna por sobre la otra por lo que se sustentaria nuestra decisión de asignarle el mismo peso).

Ademas mencionamos como punto extra que al momento en que cada vez que fuimos creando una dimensión de la escala y la posterior escala se fue creando una variable extra en nuestra sub- base de datos proc_data_2022_tr2 por lo que se paso de 15 variables a 20 hasta el momento.

### 4.4. Descriptivos de las dimesiones y escala de "Satisfacción residencial"

Descriptivo de la dimensión identitaria:

```{r}
summary(proc_data_2022_tr2$Identitaria)
```

Descriptivos de la dimensión material:

```{r}
summary(proc_data_2022_tr2$Material)
```

Descriptivo de la dimensión ambiental:

```{r}
summary(proc_data_2022_tr2$Ambiental)
```

Descriptivos de la dimensión ocupacional:

```{r}
summary(proc_data_2022_tr2$Ocupacional)
```

Descriptivos de la escala de "Satisfacción residencial".

```{r}
summary(proc_data_2022_tr2$Satisfación_residen_pond)
```

### 4.5. Interpretaciones de las dimensiones de la escala y de la escala de "Satisfacción residencial"

#### 4.5.1. Interpretación de las dimensiones:

En primera lugar podemos observar que cada una de las dimensiones comparten igual valor minimo y maximo; esto es esperable considerando que cada una de las variables que componen las dimensiones con antelación fueron recodificadas para que sus valores fuesen de 0 a 4.

Lo que resulta interesante de los descriptivos de cada una de las dimensiones seria su media.

La dimensión con la media mas baja seria la de la dimensión ambiental con una media de 2.498; mientras que la dimensión con la media mas alta seria la de la dimensión material con una media de 2.769.

Las otras dos dimensiones tendria como valor de sus medias valores intermedios (2.544 para la dimensión ocupacional y 2.693 para la dimensión identitaria).

Lo interesante de aquellos valores es que podemos interpretar que la mayoria de las dimensiones concentran como categorias de respuestas principales las alternativas de "Ni satisfecho ni insatisfecho" y "Satisfecho".

#### 4.5.2. Interpretación de la escala de "Satisfacción residencial"

Considerando los valores de la escala de "Satisfacción residencial" (la cual se encuentra denominada como Satisfacción_residen_pond) es que sus valores minimos y maximos son distintos a los de las dimensiones; esto se deberia a que para conforma dicha escala a cada uno de los resultados de las dimensiones se los multiplico por el valor de su peso asignado (el peso asignado fue de 0.25 o del 25% especificamente).

Aun asi su media correspodiente al valor de 262.8 no se diferencia en gran medida de las medias de las otras variables (guardando las proporciones producto al peso asignado a cada dimensión).

Si consideramos el valor minimo y maximo de la escala su media se ubicaria en una posición intermedia de los valores mas cercano al valor maximo que la minimo (pero aun asi distanciandose de los valores minimos y maximos).

Si consideramos las categorias de respuesta que componen las variables de cada una de las dimensiones que componen la escala y guardamos las proporciones en cuanto a la diferencias de valores que tiene cada una de estas podriamos decir que los valores de la escala se concentrarian en las alternativas de "Ni satisfecho ni insatisfecho" y "Satisfecho".

Por ultimo hacemos mención a un detalle referente al valor minimo de la escala; a diferencia de los valores minimos de cada una de las dimensiones que compondrian la escala que seria de 0, el valor minimo de la escala es de 12.5.

Esto creemos que seria debido a que al concetrar todas las categorias de respuestas de la sub-base y de las dimensiones, algunas de esta tuvo que presentar un valor minimo distinto a 0 por lo que de ahi se tiene el valor de 12.5; seria dificil que exista alguna observación/caso que tenga valor 0 en cada una de las dimensiones y alternativas de respuesta por lo que seria de esperar que no estuviera el valor minimo de 0 en la escala.

Ademas podriamos considerar que el valor de 0 en esta escala de "Satisfacción residencial" es teoricamente plausible pero empiricamente dificil.

### 4.6. ¿Satisfacción general?

## 5. Conclusiones

## 6. Bibliografia
