---
title: "Trabajo 1: Reporte descriptivo en Quarto"
author: "Benajamin Ojeda y Miguel Tognarelli"
format: html
editor: visual
---

# Determinantes residenciales que motivan la decision del cambio de hogar en Chile

## 1. Introducción

La satisfacción residencial se entiende como un componente clave y muy influyentes en como las personas experimentan y valoran su entorno inmediato, esta satisfacción no se construye de forma aislada si no que es en un tramado de elementos físicos-materiales y sociales, “Es un concepto multi dimensional, ya que incluye factores físicos, sociales y vecinales” (Martínez Ibarra & Ibarra Salazar, 2017). 

Cuando hablamos de elementos físicos-materiales que poseen los entornos residenciales, nos referimos a aspectos como la presencia de áreas verde, la conectividad, la limpieza del espacio público, entre otros factores materiales, centrarse únicamente en estas dimensiones no nos permitiría comprender de forma completa la experiencia residencial es por eso que consideramos muy importante tener en cuenta aquellos aspectos sociales como la identificación al barrio, las relaciones con los individuos, la percepción de seguridad, entre otros. La sociología urbana ha señalado como la insatisfacción con el entorno residencial puede reflejar tensiones vinculadas a la exclusión social, la percepción de seguridad o la baja calidad de servicios urbanos (Sabatini,2009) 

El estudiar las determinantes que conllevarían a un cambio de hogar nos demuestra cómo se expresan fenómenos que van más allá de un cambio de hogar, entenderemos como determinantes de satisfacción a partir de los siguientes 4 aspectos planteado por los autores mexicanos a partir de la encuesta de satisfacción residencial: la satisfacción depende de cuatro características: 1) físicas de la construcción, 2) espaciales, funcionales y formales, 3) ambientales, y 4) adaptaciones y transformaciones (Martínez Ibarra & Ibarra Salazar, 2017). La decisión de cambiar de vivienda no es solo un hecho individual, sino que también es una respuesta a ciertas condiciones estructurales que alteran los modos de vida y las rutinas de las personas. Además, es fundamental no dejar de lado el contexto chileno, en donde el acceso a la vivienda se encuentra altamente mercantilizado, estos elevados costos presentan una barrera significativa, sobre todo para el sector de los bajos recursos, que condiciona las posibilidades de elección y movilidad residencial 

El concepto central que se va a investigar es la satisfacción residencial, en donde la entenderemos como una evaluación subjetiva que realiza el individuo sobre sus condiciones de su vivienda y el entorno inmediato en el cual se encuentra, tanto en lo social como en lo físico, se tendrá por objetivo estudiar cómo es que esta satisfacción generada por estas condiciones incide en la decisión de un cambio de hogar. Tal y como señala Hidalgo (2006) la satisfacción residencial no depende únicamente de la calidad objetiva de la vivienda, sino también de factores subjetivos, como la percepción del entorno y el grado de apego o identidad con el lugar 

### 1.1 Hipotesis

La hipótesis central que plantearemos es que se espera que a medida que disminuya la satisfacción residencial tanto en sus aspectos físicos y sociales, aumente la probabilidad que una persona decida cambiarse de hogar. esta relación parte del supuesto que el grado que la persona se siente satisfecha tanto en lo físico-material como en lo social, actúan como indicadores claves en la influencia sobre la decisión que tengan las personas a querer cambiarse de hogar. 

## 2. Preparación

### 2.1. Instalación de paquetes:

```{r}
pacman::p_load(sjlabelled,
               dplyr,
              stargazer, 
              sjmisc, 
              summarytools, 
              kableExtra, 
              sjPlot,
              corrplot, 
              sessioninfo, 
              ggplot2,
              knitr) 
```

### 2.2 Descarga de la base de datos

Nuestra base de datos con la que nos dispondriamos a trabajar seria la "Encuesta Longitudinal Social de Chile" realizada por el COES (Centro de Estudios de Conflicto y Cohesión social).

Y esta base la descargamos desde internet con el siguiente link:

```{r}
load(url("https://dataverse.harvard.edu/api/access/datafile/7245118"))
```

### 2.3 Exploración de la base de datos

Esto lo realizamos con el fin de saber las dimensiones de la base de datos en cuanto a el numero de observaciones que esta tendria y el numero de variables de las que dispondria.

Para aquello aplicamos el siguiente codigo:

```{r}
dim(elsoc_long_2016_2022.2) 
```

Podemos apreciar que la base de datos cuenta con un total de 18035 observaciones que fueron realizadas desde el año 2016 al año 2022 y un total de 750 variables.

### 2.4 Seleccion de variables

Para seleccionar nuestras variables utilizaremos el comando find_var, este comando nos permitiria localizar variables en la base de datos a partir de una palabra que sea de nuestro interes.

Dichas palabras que utilizaremos seria: barrio y satisfacción.

Palabra "Satisfaccion"

```{r}
find_var(data = elsoc_long_2016_2022.2, "satisfaccion")
```

Palabra "Barrio"

```{r}
find_var(data = elsoc_long_2016_2022.2,"barrio")
```

A partir de estas palabras podemos seleccionar que variables utilizar y tambien a partir de estas variables tambien podemos hacernos una idea de en que modulo podrian haber variables similares de nuestro interes en caso de querer localizarlas/emplearlas.

### 2.5 Creacion de una sub-base con nuestras variables de interes

Algunas de estas variables se obtivieron a partir del uso del comando find:var, las otras fueron buscadas de forma manual el el logro de codigos utilizando de referencia las variables obtenidas por find_var.

```{r}
proc_data_2022 <- elsoc_long_2016_2022.2 %>% filter(ola=="6") %>% 
  select(Barrio_ideal=t02_01,
         Integra_barrio=t02_02,
         Identi_gente=t02_03, 
         Parte_barrio=t02_04,
         Cambio_hogar=t05,
         Satis_seguridad=t06_01,
         Satis_conectividad=t06_02,
         Satis_area_ocio=t06_03,
         Satis_barrio_limp=t06_04,
         Satis_cerca_trab=t06_05,
         Satis_cerca_coleg=t06_06,
         Satis_cerca_comerc=t06_07,
         Satis_cerca_amig_fami=t06_08,
         Satis_tamano_viv=t07_01,
         Satis_calidad_viv=t07_02,
         Frecue_peleas_calle=t09_01,
         Frecue_robo=t09_02,
         Frecue_trafico=t09_03,
         Frecue_ruido_moles=t11_01,
         Frecue_amenzas=t11_03,
         Frecue_vecino_sucio=t11_04
         )
```

#### 2.5.1 Tratamiento de los casos perdidos

Eliminamos los datos perdidos correspondientes a NS/NR (No sabe/No responde) y que estan numeradas como -999, -888 y -777 con el siguiente codigo:

```{r}
proc_data_2022 <- proc_data_2022 %>% sjlabelled::set_na(., na = c(-999, -888, -777, -666))
```

Con el codigo anterior aquellos valores de -999, -888 y -777 pasaran a ser designados como NA's

#### 2.5.2 Guardamos de la sub-base de datos realizada 

Esta base de datos pasaria a estar alojada en la carpeta denominada imput

```{r}
save(proc_data_2022, file = "C:/Users/jmuno/OneDrive/Desktop/OFC_R/Ojeda-Tognarelli-Trabajo-1/imput/proc_data_2022.RData")

```

## 2.6 Asignación de etiquetas a las variables

asigamos etiquetas a cada una de las variables que disponga la sub-base que hemos realizado, con estas etiquetas asignadas se facilitaria su identificación para futuros ejercicios.

De momento estas etiquetas constarian en su primera parte de una breve descripción de aquello que busca medir y en la segunda parte de una breve descripcion del contenido de la pregunta

```{r}
proc_data_2022$Barrio_ideal <- set_label(x = proc_data_2022$Barrio_ideal,label = "Grado de acuerdo: Pertinencia barrio")

proc_data_2022$Integra_barrio <- set_label(x = proc_data_2022$Integra_barrio,label = "Grado de acuerdo: Integracion barrio")

proc_data_2022$Identi_gente <- set_label(x = proc_data_2022$Identi_gente,label = "Grado de acuerdo: Identifica con gente del barrio")

proc_data_2022$Parte_barrio <- set_label(x = proc_data_2022$Parte_barrio,label = "Grado de acuerdo: Forma parte del barrio")

proc_data_2022$Cambio_hogar <- set_label(x = proc_data_2022$Cambio_hogar,label = "Tiene planteado cambio de casa u hogar")

proc_data_2022$Satis_seguridad <- set_label(x = proc_data_2022$Satis_seguridad,label = "Grado de satisfaccion: Seguridad del barrio barrio")


proc_data_2022$Satis_area_ocio <- set_label(x = proc_data_2022$Satis_area_ocio,label = "Grado de satisfaccion: Cercania a areas verdes o lugares de ocio")

proc_data_2022$Satis_barrio_limp <- set_label(x = proc_data_2022$Satis_barrio_limp,label = "Grado de satisfaccion: Limpieza o belleza del barrio")

proc_data_2022$Satis_cerca_trab <- set_label(x = proc_data_2022$Satis_cerca_trab,label = "Grado de satisfaccion: Cercania al lugar de trabajo o actividad pricipal")

proc_data_2022$Satis_cerca_coleg <- set_label(x = proc_data_2022$Satis_cerca_coleg,label = "Grado de satisfaccion: Proximidad o cercania a colegios de calidad")

proc_data_2022$Satis_cerca_comerc <- set_label(x = proc_data_2022$Satis_cerca_comerc,label = "Grado de satisfaccion: Cercania a lugares de comercio")

proc_data_2022$Satis_cerca_amig_fami <- set_label(x = proc_data_2022$Satis_cerca_amig_fami,label = "Grado de satisfaccion: Cercania con amigos/familiares")

proc_data_2022$Satis_tamano_viv <- set_label(x = proc_data_2022$Satis_tamano_viv,label = "Grado de satisfaccion: Tamano de la vivienda")

proc_data_2022$Satis_calidad_viv <- set_label(x = proc_data_2022$Satis_tamano_viv,label = "Grado de satisfaccion: Calidad de la vivienda")

proc_data_2022$Frecue_peleas_calle <- set_label(x = proc_data_2022$Frecue_peleas_calle,label = "Frecuencia: Rinas o peleas callejeras")

proc_data_2022$Frecue_robo <- set_label(x = proc_data_2022$Frecue_robo,label = "Frecuencia: Robos o asaltos")

proc_data_2022$Frecue_trafico <- set_label(x = proc_data_2022$Frecue_trafico,label = "Frecuencia: Trafico de drogas")

proc_data_2022$Frecue_ruido_moles <- set_label(x = proc_data_2022$Frecue_ruido_moles,label = "Frecuencia: Ruidos molestos")

proc_data_2022$Frecue_amenzas <- set_label(x = proc_data_2022$Frecue_amenzas,label = "Frecuencia: Amenazas de vecinos")

proc_data_2022$Frecue_vecino_sucio <- set_label(x = proc_data_2022$Frecue_vecino_sucio,label = "Frecuencia: problemas con vecinos para botar la basura")

get_label(proc_data_2022$Barrio_ideal)
get_label(proc_data_2022$Integra_barrio)
get_label(proc_data_2022$Identi_gente)
get_label(proc_data_2022$Parte_barrio)
get_label(proc_data_2022$Cambio_hogar)
get_label(proc_data_2022$Satis_seguridad)
get_label(proc_data_2022$Satis_conectividad)
get_label(proc_data_2022$Satis_area_ocio)
get_label(proc_data_2022$Satis_barrio_limp)
get_label(proc_data_2022$Satis_cerca_trab)
get_label(proc_data_2022$Satis_cerca_coleg)
get_label(proc_data_2022$Satis_cerca_comerc)
get_label(proc_data_2022$Satis_cerca_amig_fami)
get_label(proc_data_2022$Satis_tamano_viv)
get_label(proc_data_2022$Satis_calidad_viv)
get_label(proc_data_2022$Frecue_peleas_calle)
get_label(proc_data_2022$Frecue_robo)
get_label(proc_data_2022$Frecue_trafico)
get_label(proc_data_2022$Frecue_ruido_moles)
get_label(proc_data_2022$Frecue_amenzas)
get_label(proc_data_2022$Frecue_vecino_sucio)
```

# 3. Analisis de tabla y graficos

## 3.1 Analisis de la tabla descriptivo de las medidas de tendencia central de las variables

Esta tabla cuenta con los siguientes estadisticos:

-   Numero de N's (n), Proporción del numero de N's (NA.prc) y El tipo de variable que serian las variables (label)

-   Medidas de tendencia central tales como la: Media (mean) y el Rango (range) el cual aportaria información referida al valor minimo y maximo

-   Medidas de disperción con la desviación estandar (sd)

```{r}
sjmisc::descr(proc_data_2022,
      show = c("label","range", "mean", "sd", "NA.prc", "n"))%>% 
      kable(.,"markdown") %>% 
      kable_styling(full_width = T) %>% 
      scroll_box(width = "125%")
```

## 3.2 Analisis descriptivo de los graficos de las variables

```{r, fig.width=14, fig.height=10}
graph1 <- sjPlot::plot_stackfrq(dplyr::select(proc_data_2022, Barrio_ideal,
                                Integra_barrio,
                                Identi_gente, 
                                Parte_barrio,
                                Satis_seguridad,
                                Satis_conectividad,
                                Satis_area_ocio,
                                Satis_barrio_limp,
                                Satis_cerca_trab,
                                Satis_cerca_coleg,
                                Satis_cerca_comerc,
                                Satis_cerca_amig_fami,
                                Satis_tamano_viv,
                                Satis_calidad_viv),
                                 title = "prueba") +
  theme(legend.position="bottom")

graph1

```

Como se puede apreciar a apartir del grafico de distribución de las variables

```{r, fig.width=14, fig.height=10}
graph2 <- sjPlot::plot_stackfrq(dplyr::select(proc_data_2022,
                                Frecue_peleas_calle,
                                Frecue_robo,
                                Frecue_trafico,
                                Frecue_ruido_moles,
                                Frecue_amenzas,
                                Frecue_vecino_sucio),
                                 title = "prueba") +
  theme(legend.position="bottom")

graph2
```

## 3.3 Analisis descritivo de graficos de relación entre variables

En este punto analizaremos una serie de graficos de relación entre variables (4 graficos es total) que considerarian nuestra variable dependiendiente: de pensamiento de cambiarse de hogar con otras variables que sean representativas de cada uno de los determinantes considerados en la introducción\[^2\]\ el\ criterio\ que\ empleamos\ para\ elegir\ 4\ de\ las\ 20\ variables\ de\ las\ que\ dispone\ la\ base\ de\ datos\ corresponde\ al\ de\ mayor\ semejanza\ con\ el\ determinante\ de\ manera\ aproximada\[^2\]

#### 3.3.1 Grafico de relación entre las variables: Cambio de hogar y Identificación con la gente del barrio 

```{r, fig.width=14, fig.height=10}
plot_grpfrq(proc_data_2022$Cambio_hogar, proc_data_2022$Identi_gente)
```

#### 3.3.2 Grafico de relación entre las variables: Cambio de hogar y Frecuencia de trafico en el barrio

```{r, fig.width=14, fig.height=10}
plot_grpfrq(proc_data_2022$Cambio_hogar, proc_data_2022$Frecue_trafico)
```

#### 3.3.3 Grafico de relación entre las variables: Cambio de hogar y Satisfacción con la conectividad del barrio

```{r, fig.width= 14, fig.height=10}
plot_grpfrq(proc_data_2022$Cambio_hogar, proc_data_2022$Satis_conectividad)
```

#### 3.3.4 Grafico de relación entre las variables: Cambio de Hogar y Satisfacción con el tamaño de la vivienda 

```{r, fig.width=14, fig.height=10}
plot_grpfrq(proc_data_2022$Cambio_hogar, proc_data_2022$Satis_tamano_viv)
```

## 4. Conclusiones

## 5. Elemento a considerar a futuro
