---
title: "Influencia de los determinantes de la Satisfacción residencial en la desición del cambio de hogar"
author: "Benjamin Ojeda y Miguel Tognarelli"
format: revealjs
editor: visual
---

# El objetivo de nuestra investigación consiste en:

Determinar que dimensión de la satisfacción residencial es la que influye en la decisión del cambiarse de hogar

# A su vez nuestra hipotesis de investigación seria la siguiente: 
A medida que disminuya la satisfacción residencial tanto en sus aspectos físicos y sociales, aumente la probabilidad que una persona decida cambiarse de hogar.

## Para realizar este trabajo utilizamos los datos de la encuesta del ELSOC

```{r}
pacman::p_load(sjlabelled,
               dplyr,
              stargazer, 
              sjmisc, 
              summarytools, 
              kableExtra, 
              sjPlot,
              corrplot, 
              sessioninfo, 
              ggplot2,
              knitr,
              GGally,
              corrplot,
              ggpubr,
              car,
              fastDummies,
              ggeffects,
              texreg,
              modelsummary) 
```

```{r}
summary(proc_data_2022_tr2$Identitaria)
```

